臺灣臺北地方法院刑事判決　　　　　　　100年度易字第237號
公　訴　人　臺灣臺北地方法院檢察署檢察官
被　　　告　林鈺淳
上列被告因妨害名譽案件，經檢察官提起公訴（99年度偵字第26
271號），本院判決如下：
    主  文
林鈺淳公然侮辱人，處拘役貳拾日，如易科罰金，以新臺幣壹仟
元折算壹日。
    事  實
一、林鈺淳於民國99年11月6日晚間10時5分許，駕車牌號碼DJ-9
    051自用小客車，駛經臺北市萬華區○○○路○段27號前，因
    不慎差點擦撞劉美味，兩人因而起口角爭執，詎林鈺淳竟基
    於公然侮辱犯意，在不特定多數人得共見共聞之上址，以國
    語「幹，你精神有問題是不是」穢詞辱罵劉美味，足以貶損
    其人格社會評價。
    理  由
壹、證據能力：
    案發後到場處理之警員吳沛樺所製作偵辦刑案職務報告書，
    係被告以外之人於審判外書面陳述，惟當事人未於言詞辯論
    終結前聲明異議，亦無聲請傳訊，顯放棄行使詰問權，本院
    審酌該陳述作成時情況，係該警員處理被告與告訴人間爭執
    ，依己現場見聞而基於職務上所製作，核無違法、不當之處
    ，適為本案證據，依刑事訴訟法第159條之5規定，具證據能
    力。
貳、實體部分：
一、訊據被告林鈺淳固坦承：伊於上揭時地以前詞罵告訴人，惟
    矢口否認有何公然侮辱犯行，辯稱：伊未公然侮辱她云云。
    惟查：
(一)證人即告訴人劉美味於偵查、本院審理時結證：99年11月6日
  當晚花博煙火，結束後10點大家走出來，環河南路當時係管制
  無車狀態，被告駕車突然迴轉，差點撞到伊，伊被嚇到，就拿
  手上保特瓶敲他車引擎蓋以示抗議，當時被告罵伊：「精神有
  問題是不是」等語明確【臺灣臺北地方法院檢察署99年度偵字
  第26271號卷（下稱偵卷）第21-22頁、本院卷第16頁背面-17
  頁背面】。
(二)核與被告於偵查、本院審理時自承：伊有罵告訴人說：「幹，
  妳精神有問題是不是」等語互核一致（偵卷第37頁、本院卷第
  10頁背面、第18頁背面-第19頁），堪證被告確有以該言詞詈
  罵告訴人甚明。而「幹，妳精神有問題是不是」一辭，顯係輕
  蔑、侮弄辱罵之詞，確足以貶損告訴人人格評價，而為侮辱言
  詞無訛。衡被告辱罵地點為道路，係屬不特定多數人所得共見
  共聞之公共場所，復佐以卷附警員吳沛樺所製作偵辦刑案職務
  報告書載明：「職於99年11月6日17時至23時擔服環河南路1段
  與漢口街路段管制勤務，…現場人潮眾多」，是被告以上詞辱
  罵告訴人時，自屬公然狀態無訛，被告辯稱：無公然侮辱云云
  ，核為狡卸虛詞，實無可憑，故本案事證明確，被告犯行，洵
  堪認定，應依法論科。
二、核被告所為，係犯刑法第309條第1項公然侮辱罪。爰審酌被
    告無前科，有臺灣高等法院被告前案紀錄表附卷為證，素行
    尚可；僅因細故，即以不堪言詞辱罵告訴人，足認自我檢束
    能力低弱，原於警詢矢口否認，嗣於偵查、本院審理時始供
    認部分犯行之犯後態度，並於案發後試圖與告訴人洽談和解
   ，惟經告訴人拒絕未果，有臺灣臺北地方法院檢察署公務電
    話紀錄、本院審理筆錄存卷可參（偵卷第40頁、本院卷第10
    頁背面），兼衡告訴人名譽受害程度、被告大學肄業智識程
    度、犯罪動機、目的、手段、生活狀況等一切情狀，量處如
    主文所示之刑，並諭知易科罰金折算標準。
參、不另為無罪諭知部分：
一、公訴意旨略以：被告於上揭時地，尚以「幹你娘」、「屎你
    娘」侮辱告訴人，因認被告此部分涉犯刑法第309條第1項公
    然侮辱罪嫌等語。
二、犯罪事實應依證據認定之，無證據不得認定犯罪事實。刑事
    訴訟法第154條第2項定有明文。而檢察官就起訴犯罪事實，
    應負提出證據及說服之實質舉證責任。倘所提證據不足積極
    證明被告有罪，基於無罪推定原則，自應諭知無罪判決。告
    訴人之告訴，係以使被告受刑事追訴為目的，其指訴是否與
    事實相符，仍應調查其他證據，以資審認，必被害人所述被
    害情形，無瑕疵可擊，且就其他方面調查，又與事實相符，
    始足據為有罪判決之基礎（最高法院92年臺上字第128號判
    例、81年度臺上字第3539號判決參照）。
三、公訴人認被告涉犯上開罪嫌，係以告訴人劉美味指述為其唯
    一論據。
四、訊據被告堅詞否認有此犯行，辯稱：伊未以前述言詞辱罵告
    訴人等語。經查：卷附警員吳沛樺所製作偵辦刑案職務報告
    書載明：「…職抵達現場時只見林鈺淳與劉每位兩人皆向對
    方大聲嚷嚷，…待職了解後方知劉女堅稱林男以「幹妳娘、
    塞妳娘」等語對其辱罵及挑釁，唯職當時在現場並無親耳聽
    見上述言語內容」（偵卷第31頁），警員吳沛樺既未聽聞被
    告上述辱罵言詞，尚難僅以告訴人單一指述，在無其他證據
    以徵其實情況下，遽認被告有此犯行，本院復查無其他證據
    證明被告有前述犯行，本應就此諭知無罪，惟因公訴人認此
    部分若有罪，與上開論罪部分有接續犯之實質上一罪關係，
    爰不另諭知無罪。
據上論斷，依刑事訴訟法第284條之1、第299條第1項前段，刑法
第309條第1項、第41條第1項前段，刑法施行法第1條之1第1項、
第2項前段，判決如主文。
本案經檢察官張成業到庭執行職務。
中    華    民    國   100    年    3     月    30    日
                    臺灣臺北地方法院刑事第14庭
                              法  官  陳琪媛
以上正本證明與原本無異。
如不服本判決應於收受送達後10日內向本院提出上訴書狀，並應
敘述具體理由；其未敘述上訴理由者，應於上訴期間屆滿後20日
內向本院補提理由書。告訴人如不服本判決，應具理由請求檢察
官上訴，其上訴期間計算以檢察官收受判決正本日期為準。
                              書記官  陳豪達
中    華    民    國   100    年    3     月    30    日
附錄法條全文：
中華民國刑法第309條
公然侮辱人者，處拘役或3百元以下罰金。
以強暴犯前項之罪者，處1年以下有期徒刑、拘役或5百元以下罰
金。